【裁判字號】    98,訴緝,314
【裁判日期】    990119
【裁判案由】    妨害性自主等
【裁判全文】
臺灣板橋地方法院刑事判決             98年度訴緝字第314號
公  訴  人  臺灣板橋地方法院檢察署檢察官
被      告  甲○○
選任辯護人  黃柏彰律師
上列被告因妨害性自主等案件，經檢察官提起公訴（97年度偵字
第28281號），本院判決如下：
    主    文
甲○○犯竊盜罪，累犯，處有期徒刑伍月，如易科罰金，以新台
幣壹仟元折算壹日。
甲○○其餘被訴強制性交罪部分，無罪。
    事    實
一、甲○○前因結夥搶劫、詐欺取財、收受贓物、行使偽造私文
    書等案，分別經法院判處罪刑確定，嗣且由台灣新竹地方法
    院以96年度聲減字第2826號裁定將其前開所犯結夥搶劫、詐
    欺取財、收受贓物等案件所處徒刑，定應執行有期徒刑17年
    6 月、禠奪公權10年，暨將其前所犯行使偽造私文書案件所
    處有期徒刑10月，減為有期徒刑5 月確定，該等案件所處徒
    刑，嗣經接續執行後，於97年1 月21日縮短刑期執行完畢出
    監；詎甲○○猶未知所戒慎，於97年8 月13日凌晨5 時許，
    在址設臺北縣蘆洲市○○路127 號之歌都歌友會內，結識代
    號00000000（姓名年籍詳卷，下稱A 女，甲○○被訴對A 女
    強制性交無罪部分，詳後述）之成年女子，雙方一同歡唱飲
    酒作樂後，迄同日上午10時許，A 女因已甚有醉意，甲○○
    乃將A 女帶往址設臺北縣板橋市○○○路○ 段127 號「菁鳥
    賓館」207 號房休憩，惟甲○○嗣於同日中午12時許離去該
    房之際，認有機可乘，竟基於意圖為自己不法所有之竊盜犯
    意，將A 女之背包1 只（內有行動電話2 具〈均各含SIM 卡
    1 枚，門號分別為0915****76、0918****76〉、皮夾1 個〈
    內有A 女之健保卡、身分證、信用卡、金融卡及現金新臺幣
    5000餘元〉、手錶等物）竊取得手，旋離開該房，惟途經旅
    館櫃檯前時，因櫃檯人員李慧敏要求留下聯絡方式，甲○○
    遂將載有其綽號為「阿默」、持用之行動電話號碼為000000
    0000等資料之小紙張交與李慧敏，即乘坐不知情之陳明池所
    駕駛車牌號碼478-XR號營業小客車離開「菁鳥賓館」，然因
    甲○○於下車時疏將甫竊得前開財物中之行動電話1 具（內
    含門號0918****76號SIM 卡1 枚〉、紅塑膠套1 枚（內有身
    分證、健保卡、金融卡、信用卡）等物遺留在陳明池所駕駛
    之上開營業小客車後座，陳明池乃將所拾獲之該等物品交由
    內政部警政署警察廣播電台招領失主，A 女且報警處理，經
    警至「菁鳥賓館」取得李慧敏所提供前開甲○○出具小紙張
    上記載之行動電話號碼查詢登記使用人即為甲○○，復經陳
    明池、李慧敏各指認甲○○即為前述時地，搭乘陳明池所駕
    駛計程車、與A 女至賓館休憩之人，始循線查知上情。
二、案經A 女告訴由臺北縣政府警察局板橋分局報告臺灣板橋地
    方法院檢察署檢察官偵查後起訴。
    理    由
壹、有罪部分：
一、認定犯罪事實所憑之證據、理由
    訊據被告對前開犯罪事實於本院審理中坦認在卷，並經證人
    即告訴人A 女於警詢、偵查中，證人陳明池、李慧敏於警詢
    中證述明確；此外，復有行動電話號碼0000000000之登記使
    用人即為被告之通聯調閱查詢單、內政部警政署警察廣播電
    台所製之拾得遺失物收據1 紙等在卷可稽，足徵被告前開自
    白，核與事實相符，可以採信，從而，此部分事證明確，被
    告犯行可以認定。
二、應適用之法律、科刑審酌事由
(一)、核被告所為，係犯刑法第320 條第1 項之竊盜罪；又被告有
    如事實欄所述前科及刑之執行情形，有台灣高等法院被告前
    案紀錄表在卷可稽，是被告於有期徒刑執行完畢後，5 年以
    內，因故意再犯本件有期徒刑以上之罪，為累犯，應依刑法
    第47條第1項規定，加重其刑。
(二)、爰審酌被告犯罪之動機、目的、手段，暨犯後坦承犯行尚知
    悔悟之態度等一切情狀，就其本件犯行，量處如主文所示之
    刑，並諭知如易科罰金之折算標準，以資儆懲。
貳、無罪部分：
一、公訴意旨另謂：被告於97年8 月13日凌晨5 時許，在臺北縣
    蘆洲市○○路127 號之歌都歌友會，與A 女一同飲酒後，見
    A 女泥醉之際，竟於同日10時許，基於對女子強制性交之犯
    意，將A 女帶往位於臺北縣板橋市○○○路○ 段127 號「菁
    鳥賓館」207 號房留宿，被告與A 女進入上開房間後，欲與
    A 女發生性行為時，經A 女拒絕並極力反抗，被告仍不顧A
    女之拒絕，強行將A 女推倒至床上，並徒手毆打A 女後，即
    以其陰莖進入A 女陰道內與之性交得逞，因認被告此部分所
    為，係犯刑法第221條第1項之強制性交罪嫌等語。
二、然按犯罪事實應依證據認定之，無證據不得認定其犯罪事實
    ；又不能證明被告犯罪者，應諭知無罪之判決，刑事訴訟法
    第154 條第2 項、第301 條第1 項分別定有明文；次按認定
    被告有罪之事實，應憑證據，如未能發現相當之證據，或證
    據不足以證明，自不能以推測或擬制之方法，以為裁判之基
    礎；且認定事實所憑之證據，其為訴訟上之證明，須達於通
    常一般人均不致有懷疑，而得確信其為事實之程度者，始得
    據為有罪之認定，倘其證明尚未達到此一程度而有合理之懷
    疑存在時，尚難為有罪之認定基礎；另苟積極證據不足以為
    不利於被告事實之認定，即應為有利於被告之認定，更不必
    有何有利之證據（最高法院30年上字第816 號、40年臺上字
    第86號、76年臺上字第4986號判例意旨參照）；又刑事訴訟
    法第161 條第1 項規定：檢察官就被告犯罪事實，應負舉證
    責任，並指出證明之方法。因此，檢察官對於起訴之犯罪事
    實，應負提出證據及說服之實質舉證責任。倘其所提出之證
    據，不足為被告有罪之積極證明，或其指出證明之方法，無
    從說服法院以形成被告有罪之心證，基於無罪推定之原則，
    自應為被告無罪判決之諭知（最高法院92年臺上字第128 號
    判例意旨參照）；另告訴人之告訴，係以使被告受刑事訴追
    為目的，是其陳述是否與事實相符，仍應調查其他證據以資
    審認，亦經最高法院著有52年台上字第1300號判例意旨釋義
    甚明。
三、茲公訴人認被告涉犯上揭強制性交犯嫌，主要係以：(一)證人
    即告訴人A 女於警詢、偵查證述，(二)臺北縣立醫院三重院區
    所出具之受理疑似性侵害事件驗傷診斷書等為其主要論據；
    訊據被告堅詞否認有何公訴人所指前揭罪嫌，辯稱：其將A
    女揹至旅館房間未久後即離去，並未對A 女強制性交等語；
    經查：
(一)、細譯A 女於警詢中證稱：我因為遭受「二名」陌生男子擄走
    並對我施以暴力性侵害並搶奪我的財物至分局報案，我於8
    月13日凌晨12點多，因心情不好跑到蘆洲市○○路上的台灣
    之歌，想抒解一下，我喝了7 瓶多的台啤後，我鄰桌的年輕
    男子就來和我搭訕，聊了一下，就邀請我至30公尺近的另一
    家歌都卡拉OK要聽我唱歌，我不疑有他，就與他走路一同前
    往，約8 月13日早上5 點多，我們到了歌都卡拉OK就與鄰桌
    的客人一起唱歌聊天，我又喝一點威士忌，後來我有些醉意
    ，「該2 名男子」要拉我離開，我拒絕抵抗，但仍舊被架上
    計程車，我迷迷糊糊知道「該2 名男子」將我帶到賓館，欲
    對我性侵害，我極力反抗不從，其中1 名男子「打我耳光、
    敲我的頭、併重重的捶我的肚子2 拳」，「之後，我疼痛的
    不醒人事」，醒來已經8 月13日早上12點多了，我下半身未
    著衣物的躺在床邊地毯上，該2 名男子已經逃逸，「床上遺
    留保險套和衛生紙」，之後，我的朋友來帶我離開，後來我
    發現我的皮夾不見，我於8 月14日下午至三重醫院驗傷，醫
    生有開具疑似性侵害事件驗傷診斷書，「因為我無明顯外傷
    ，所以醫生沒有開具驗傷單」，我隱約知道我是被2 名加害
    人強行搭計程車架走，加害人對我侵害當時將我打昏，所以
    我沒有意識，我有意識的時候，知道中年男子對我實施暴力
    ，打耳光、頭部、捶肚子，脅迫叫我不准動，若再動要讓我
    死，我還有意識時，知道中年男子對我性侵，拿陽具插入陰
    道內，我極力反抗時，「他捶我肚子痛到我昏過去」，至於
    另1 名年輕男子有無對我性侵，我不知道，因我已不醒人事
    了，因為我醒來時，在床上有看到保險套，至於他們2 人有
    無使用保險套，當時情形我真的不知道，被性侵害後，我有
    洗澡沐浴，加害人有2 人，年輕那名加害人個子不高、沒戴
    眼鏡，另1 名中年加害人是瘦高、皮膚白、穿著斯文，加害
    人遺留保險套乙只和好幾團衛生紙，我於97年8 月13日12時
    30分撥電話給友人林慶中，託他至賓館載我回去，我才告知
    他，「我因喝酒後被2 名男子強押我至賓館並對我毆打及性
    侵」，我又撥電話給黃嬿茹告知發生此件事情；應該是97年
    8 月13日凌晨5 時以後進入歌都歌友會，是與鄰桌1 位男客
    一同進入歌都歌友會，事後我知道該名男子綽號為阿賢，進
    入歌都歌友會後，與一綽號阿龍男子及3 名大姐一同併桌，
    除前述4 人外，還有我及阿賢，共有6 人併桌一起，大約是
    97年8 月13日8 時以後，我記得是2 名男子把我推入計程車
    內，這2 名男子應該是阿龍及阿賢，當時我已喝醉記憶模糊
    ，但應該還可以站立也可以行走等語（見偵查卷第8-15頁）
    ；於偵查中證稱：我是在97年8 月13日凌晨0 時許，先到蘆
    洲市○○路的台灣之歌卡拉OK，有另1 名年輕人跟我搭訕，
    97年8 月14日（應是97年8 月13日之誤載）凌晨5 時許，我
    與該名男子一起到了另一家歌都卡拉OK，這時候，我還是清
    醒的，到了該地，被告就坐在我右前方的那桌，之後因為他
    們那一桌一起在慶祝生日，當時情況相談甚歡，所以我有時
    候會坐到被告那桌，跟他們一起慶祝，之後，我就喝威士忌
    喝醉了，印象中，有人要約我一起續攤，我不願意，但是還
    是有兩個人推我上計程車，這一群人裡面，我只認識那ㄧ個
    跟我搭訕的年輕人，之後，歌都的店家在蘆洲分局的警詢下
    ，有說是被告把我揹出去的，我並沒有印象誰跟我在同一車
    ，但是我用我的電話0915****76或0918****76給我男朋友的
    手機0000000000說我要回家，後來，我的印象是被告要對我
    非禮，我反抗，併欺騙他我有愛滋病，但是他仍不為所動，
    並說我如果反抗，就要讓我死，並「徒手敲我的頭及捶我的
    肚子，之後，我就昏過去了」，我清醒時，才發現到了板橋
    的金鳥旅館（應是「菁鳥賓館」之誤載），並赤裸下半身，
    之後才在房間裡的衣櫃最上層找到我的褲子，當場我們有收
    及（應是「集」之誤載）到保險套及衛生紙，褲子、保險套
    、衛生紙已經給警方當證物，隔天我才去報警，並採集身體
    的生理證物，但是前一天，我已經洗過澡了，我印象中好像
    有跟兩個人在房間聊天，當我被被告推倒時，有另一個男生
    坐在床上看，我印象中是我對話，並且有要求對方離開，之
    後，我就被推倒了，案發隔天，除了採集身體檢體外，身體
    沒有其他明顯傷痕，但我腹部有疼痛，印象中記得被告有將
    他的性器官插入我的性器官，我有反抗及掙扎，告訴他我不
    要，他仍徒手捶我的肚子，案發當時，我有用房間電話打給
    我男朋友林慶中等語（見偵查卷第72-74 頁）；是證人即告
    訴人A 女係證述，其於前揭時地，乃酒後，遭包含被告在內
    之2 名男子強押架入計程車內載至菁鳥賓館並進入207 號房
    內未久，即遭被告以言詞威嚇不准動，若再動要讓其死，併
    以徒手打耳光、毆打頭部、腹部等方式而致其不醒人事下，
    由被告性侵得逞；惟審諸證人即菁鳥賓館櫃檯小姐李慧敏於
    警詢中證稱：97年8 月13日我有接待00000000，00000000是
    和「1 名」男子一同進入，他們是97年8 月13日10時7 分登
    記入住，當時是「1 名」男子揹00000000進入店內，由男子
    辦理住宿，該名男子寫下00000000的年籍姓名資料後，就由
    我們房務員在旁協助進入207 號房，當時00000000有在講話
    ，但似乎已經不能站立走路，該名男子沒有拿00000000證件
    就直接寫下00000000姓名年籍資料供我登錄，該名男子大約
    在中午左右離開，該00000000是當日16時38分左右，由0000
    0000通知其男性朋友一同離開，「該名男子與00000000住宿
    期間，沒有其他人進入該207 號房，也沒有訪客」，只有00
    000000請我通知她朋友，她朋友大約是14時左右到，直到16
    時38分二人一同離去，該名男子與男性友人是不同人，當時
    登記住宿是00000000的姓名年籍，該名男子大約中午12時左
    右離開時，我有請該名男子留下資料以便連絡，該名男子自
    稱姓墨，並留下行動電話，這張便條紙已交由蘆洲警方人員
    帶回調查等語（見偵查卷第16-18 頁），證人即菁鳥賓館房
    務員劉珮祺於警詢中證稱：97年8 月13日10時7 分櫃檯李慧
    敏接待00000000及1 名男子時我有在場，當時該名男子揹00
    000000進入，我們問是要住宿或休息，該名男子稱要住宿，
    該名男子欲要拿資料證件時，不慎將該女子滑下地面，我們
    見狀就請該名男子填寫資料即可，之後，「我就與該名男子
    一同進入207 號房」，幫忙打開冷氣，我就離去，當時0000
    0000就像一般人喝醉酒會自言自語，無法站立，男子就叫她
    不要講話，閉嘴，女子在1 樓大廳說她不要在台灣，要去洛
    杉磯，男子則告訴我們她是空中小姐，「該名男子與000000
    00互動正常，看不出有強迫的情形」，2 人進房後，該名女
    子仍自言自語，男子要她閉嘴，我則詢問可以嗎，男子回稱
    沒問題，我就關門離開，之後，我換裝要下班時，見男子在
    大廳，我則詢問先生要離開了嗎，該男子回稱要買香煙，我
    就返家，事後，其他同事有告訴我，該名男子買菸有回來，
    當日我是11時11分離開等語在卷（見偵查卷第82-84 頁）；
    是依證人李慧敏、劉珮祺前開證詞可知，案發當日，與A 女
    同至菁鳥賓館休憩之男子，計僅被告1 名男子，劉珮祺甚而
    具體證稱A 女與被告間之互動正常，然A 女竟證稱乃遭「2
    名」男子「強押」至賓館等語如前，A 女之證述，顯與證人
    李慧敏、劉珮祺前開證述情節迥異而有重大瑕疵；況苟A 女
    所證述其遭被告打耳光、敲頭、併重重的捶肚子2 拳，捶肚
    子痛到昏過去而遭被告性侵云云屬實，則被告對A 女性侵害
    前，就A 女之臉、頭、腹部所施以強暴毆擊之力道顯然甚重
    ，方得至A 女昏厥，衡情，A 女於此情形下，身體前開部位
    應有傷勢可稽，然A 女竟復自承其雖遭強制性交，但身體沒
    有其他明顯傷痕，再者，A 女於本件案發翌日，至台北縣立
    醫院接受疑似性侵害事件驗傷診斷時，除處女膜有陳舊性裂
    傷外，其他身體各部位確俱無傷痕，此有偵查卷附之台北縣
    立醫院受理疑似性侵害事件驗傷診斷書在卷可參，益見A 女
    證稱其遭被告強制性交云云，是否屬實，實值斟酌。
(二)、況本件依諸A 女所收集提供警方關於本案性侵害事件之證物
    即A 女長褲、陰道棉棒、陰道抹片、唾液、案發現場之保險
    套、衛生紙等物，經鑑定，A 女長褲，以紫外光源檢視及酸
    性磷酸酵素法檢測結果，未發現可疑精液斑，A 女陰道棉棒
    ，以酸性磷酸酵素法檢測結果，呈弱陽性反應，以顯微鏡檢
    未發現精子細胞，經抽取DNA 檢測，人類男性Y 染色體DNA
    定量結果，未檢出DNA 量，A 女陰道抹片，以顯微鏡檢未發
    現精子細胞，衛生紙標示00000000處，以酸性磷酸酵素法檢
    測結果，呈陰性反應，以顯微鏡檢未發現精子細胞，經抽取
    DNA 檢測，未檢出STR 型別，保險套標示0000000 處，以酸
    性磷酸酵素法檢測結果，呈陰性反應，以顯微鏡檢未發現精
    子細胞，經抽取DNA 檢測，人類男性Y 染色體DNA 定量結果
    ，未檢出DNA 量，人類DNA 定量結果量微，未進行DNA-STR
    型別檢測，保險套標示00000000處，以酸性磷酸酵素法檢測
    結果，呈陰性反應，以顯微鏡檢未發現精子細胞，經抽取DN
    A 檢測，人類男性Y 染色體DNA 定量結果，未檢出DNA 量，
    人類DNA 定量結果量微，未進行DNA-STR 型別檢測，本案送
    檢證物未檢出足資比對結果，無法比對等情，有台北縣政府
    警察局板橋分局97年12月3 日北縣警板刑字第0970051778號
    函暨該函所附內政部警政署刑事警察局97年11月27日刑醫字
    第0970124172號鑑驗書在卷可稽（見偵查卷第85-86 頁），
    是以A 女案發時所著長褲、案發後之A 女陰道、唾液檢體暨
    A 女提供案發現場性侵嫌犯遺留之衛生紙、保險套等檢體，
    竟均無採得精子細胞，或檢出人類男性Y 染色體DNA 乙節觀
    之，自無從執為被告涉犯本件妨害性自主案件之積極證據，
    而做為不利於被告之認定依據，反徵被告所辯稱其並未對A
    女強制性交乙節，核屬有據。
(三)、綜上所述，檢察官前開所指被告強制性交犯嫌部分，除據被
    害人A 女核有瑕疵之指訴外，查無其他積極證據足資證明被
    告有何檢察官所指之強制性交犯行，本院依檢察官所舉之證
    據，尚未能得被告確有此部分犯罪之心證，基於「事證有疑
    ，利歸被告，罪疑唯輕」之原則，既不能證明被告此部分犯
    罪，自應為其此部分無罪之諭知；至檢察官於本案言詞辯論
    終結後，雖復具狀聲請傳喚A 女及其男友林慶中，以資證明
    (1)A 女自進入菁鳥賓館至退房時之意識狀況如何？(2)本案送
    鑑之檢體如何取得？(3)本案如涉及性侵害，究竟係強制性交
    ？亦或乘機姦淫？然本院認依A 女上揭警詢證述已可知送鑑
    之保險套和衛生紙乃案發時地之床上所收集採得、至其餘送
    鑑之A 女長褲、陰道棉棒、陰道抹片、唾液，則係A 女於案
    發翌日，至台北縣立醫院接受採證之證物，此有偵查卷附之
    刑事案件證物採驗紀錄表在卷可稽（見偵查卷第37頁），是
    檢察官聲請傳喚A 女及其男友林慶中以明本案送鑑之檢體如
    何取得乙節，尚無必要；又本件A 女之證述既核有重大瑕疵
    ，而客觀上從A 女案發時所著長褲、案發後之A 女陰道、唾
    液檢體暨A 女提供案發現場性侵嫌犯遺留之衛生紙、保險套
    等檢體，則均無採得精子細胞，或檢出人類男性Y 染色體DN
    A ，即乏被告涉犯本件妨害性自主案件之生理檢體積極物證
    可憑，執此各情以觀，自難遽認被告有於上揭時地對A 女為
    性交行為，是本院因認檢察官上揭(1)、(3)所述之聲請調查證
    據事項，亦均容無必要，併此敘明。
據上論斷，應依刑事訴訟法第299 條第1 項前段、第301 條第1
項，刑法第320 條第1 項、第41條第1 項前段、第47條第1 項、
刑法施行法第1條之1，判決如主文。
本案經檢察官高智美到庭執行職務。
中    華    民    國    99    年    1     月    19    日
                  刑事第十九庭審判長法  官  曾淑娟
                                    法  官  鄧雅心
                                    法  官  陳明偉
以上正本證明與原本無異
如不服本判決應於送達後十日內向本院提出上訴狀
                                    書記官  陳玉心
中    華    民    國    99    年    1     月    19    日
如不服本判決應於送達後十日內向本院提出上訴狀
附錄本案論罪科刑法條全文：
中華民國刑法第320條
（普通竊盜罪、竊佔罪）
意圖為自己或第三人不法之所有，而竊取他人之動產者，為竊盜
罪，處5年以下有期徒刑、拘役或5百元以下罰金。
意圖為自己或第三人不法之利益，而竊佔他人之不動產者，依前
項之規定處斷。
前二項之未遂犯罰之。

司法院資訊處製作；財團法人民間司法改革基金會備份。
